臺灣雲林地方法院民事判決　九十三年訴字第一九號
　　原　　　告　乙○○
　　訴訟代理人　林永山　律師
　　被　　　告　丙○○
　　　　　　　　寶利股份有限公司
　　　　　　　　　　　　設台北市中正區○○○路○段二二八號一樓
　　法定代理人　戊○○　住同右.
　　右二人共同
　　訴訟代理人　丁○○　住台北市中正區○○○路○段二三○號
　　參加訴訟人　國華產物保險股份有限公司
　　　　　　　　　　　　設台北市○○○路○段一六六號
　　法定代理人　甲○○　住同右.
　　訴訟代理人　己○○　住台北市○○○路○段一六六號九樓
右被告丙○○因過失傷害案件，經原告提起損害賠償之附帶民事訴訟（九十三年度六
交簡附民字第六號），由本院斗六簡易庭裁定移送前來，本院於中華民國九十三年九
月十四日言詞辯論終結，判決如左：
    主      文
被告應連帶給付原告新台幣壹佰肆拾捌萬貳仟陸佰貳拾元，及自民國九十三年九月
十一日起至清償日止按年利率百分之五計算之利息。
原告其餘之訴駁回。
訴訟費用由被告連帶負擔十分之四；餘由原告負擔。
本判決第一項於原告以新台幣伍拾萬元供擔保後得假執行。但被告如於假執行程序實
施前，以新台幣壹佰肆拾捌萬貳仟陸佰貳拾元為原告預供擔保後，得免為假執行。
原告其餘假執行之聲請駁回。
    事實及理由
一、原告主張：被告丙○○於民國九十一年十二月二十七日上午十一時許，駕駛雇主
    即同案被告寶利股份有限公司（下稱寶利公司）嘉一所所有車牌九Ｌ－七七二一
    號自小貨車沿雲林縣斗六市○○路由東往西行駛，途經內環路與中正路交岔路口
    時，原應注意左右來車，隨時做好安全措施，依當時視界良好，路面無障礙等情
    況，並無不能注意之情事，且當時天雨更應注意往來車輛，竟疏未注意，貿然通
    過致撞及伊所駕駛由南往北方向行駛，且甫通過該路口之車牌Ｎ三－一二八八號
    自小客車，伊因而頸椎損傷，引起後腦經常疼痛、左上肩活動範圍受限，左手無
    力等癥狀；伊因前述車禍傷害，經行政院勞保局核定為殘廢第七等級，喪失勞動
    能力百分之六九‧二一，伊係五十九年一月十日生，至車禍發生時以年三十三歲
    計，至六十五歲退休，尚可工作三十二年，以伊事發前勞保投保薪資每月一萬九
    千二百元計，扣除中間利息，伊因本案車禍減損勞動能力所受損害額為三百零九
    萬六千七百一十元（原告原起訴請求一年薪資損失額二十三萬四百元，減損勞動
    能加損害額三百三十八萬七千零七十一元，嗣將上開二請求合併並減縮為上開金
    額）。又伊因本件車禍肉體損傷，精神痛苦甚大，故請求非財產上損害額一百萬
    元（原起訴請求五十萬元，嗣於訴訟中將此部分請求金額陸續擴張為一百萬元）
    。並於訴訟中追加請求交通費九萬二千元、看護費二萬元（每日二千元，共計請
    求十日）、醫藥費九萬五千八百五十五元（其後又將醫療費、車資、看護費等部
    分請求撤回）。再者，被告丙○○係同案被告寶利公司之受僱人，於執行職務時
    因過失致伊受傷，是共同被告寶利公司就伊所受之前揭損害，應與被告丙○○負
    連帶賠償責任。為此爰依侵權行為法則，聲明：求為判令被告連帶給付伊四百零
    九萬六千七百一十元，及自減縮訴之聲明狀繕本送達翌日（即九十三年九月十一
    日）起，至清償日止，按年利率百分之五計算之遲延息；並陳明願供擔保請准為
    假執行之宣告。
二、被告則辯以：
  (一)本件車禍肇事路口，被告丙○○所行駛之內環路為「閃黃燈」之幹線道，而原告
    所行駛之中正路為「閃紅燈」支線道，當時天雨，丙○○以約四十公里時速行至
    該交岔路口，於確認左右無來車時，方行通過，至中正路中心處，適原告所駕駛
    之車輛自丙○○之左側方駛來，丙○○閃避不及，而與原告發生碰撞，本件原告
    行車未遵守支線車應讓幹線車先行之交通規則，以致肇事，原告顯有過失為肇事
    主因。又車禍發生後至警局作筆錄，原告均表示未受傷，事發二週後，原告才突
    然告知丙○○其有受傷，原告之傷害是否因本案車禍所引起，顯有疑義？
  (二)原告請求醫療費用部分，因其已向保險公司領強制汽車責任保險金，該保險給付
    之項目，包括醫療給付部分，故原告此部分請求為無理由。其次看護費用部分，
    原告若能自理生活，則無看護必要，且原告亦未證明其有此部分之支出，故此部
    分之請求亦屬無理。又交通費用部分，原告所提出之收據，其立據人黃建棟非以
    計程車為業，且每筆車費金額過高，故原告此部分請求亦屬無理。再者，減損勞
    動能力部分，原告是否因傷成殘，須經專門醫師鑑定，原告所提出之診斷證明均
    屬過往資料，與原告身體現況是否相符，殊有可疑，不足採信。另原告主張因本
    件車禍一年無法工作，並以營業稅核定額作為請求準據，然營業稅核定額僅係稅
    捐機關作為課徵營業稅之參考，且係稅捐機關所核定之營業銷售額度，並非實際
    收入，原告是否確有薪資損失，應以實際所得為依據。
  (三)末原告因本案車禍已領取強制汽車責任保險金四十八萬五千四百一十九元，故原
    告請求之金額，應扣除已獲理賠保險金部分。聲明：駁回原告之訴及假執行之聲
    請；並陳明如受不利之判決時，聲請准予預供擔保免為假執行。
三、兩造不爭執之事實：
  (一)九十一年十二月二十七日上午十一時許，兩造在雲林縣斗六市○○路與中正路交
    岔路口內，發生本案車禍。
  (二)被告丙○○因本案車禍致人受傷，刑事部分經本院斗六簡易庭判處其拘役貳拾日
    ，如易科罰金，以百元折算壹日確定。
  (三)丙○○係同案被告寶利公司之受僱司機，本案車禍發生時，丙○○正駕駛寶利公
    司自小貨車執行送貨業務。
  (四)原告因本案車禍已領取強制汽車責任保險金四十八萬五千四百一十九元。
四、得心證之理由：
  (一)按訴狀送達後，原告不得將原訴變更或追加他訴。但請求之基礎事實同一、擴張
    或減縮應受判決事項之聲明、不甚礙被告之防禦或訴訟之終結者，不在此限，民
    事訴訟法第二百五十五條第一項第二、三、七款定有明文。本件原告起訴（附帶
    民事訴訟）本於侵權行為法律關係請求被告賠償其四百二十一萬九千六百四十七
    元（含車損修復費一十萬二千一百七十六元）及遲延利息（其中車損及該部分遲
    延利息部分，嗣於最後言詞辯論期日當庭撤回該部分之請求），其後又於九十三
    年三月九日具狀聲請追加醫療費用（九萬五千八百五十五元）、車資（九萬二千
    五百元）、看護費（二萬元）並聲明擴張精神慰藉金請求額為八十萬元（增加三
    十萬元），又再於同年九月七日具狀請求撤回上開醫療費用、車資、看護費等部
    分之請求，再度聲明擴張精神慰藉金部分請求為一百萬元（再增加二十萬元），
    並就勞動力減損部分聲明減縮為僅請求三百零九萬六千七百一十元。原告上開訴
    之聲明減縮及擴張，並無礙於被告之防禦及訴訟之終結，且請求之基礎事實同一
    ，參諸首開規定，應予准許，合先敘明。
  (二)次按按車輛行經無號誌之交岔路口應減速慢行，作隨時停車之準備；又汽車行駛
    時，駕駛人應注意車前狀況及兩車併行之間隔，並隨時採取必要之安全措施，道
    路交通安全規則第九十三條第一項第三款、第九十四條第三項分別定有明文。次
    按車輛行至無號誌之交岔路口，支線道車應暫停讓幹線道車先行。又閃光黃燈表
    示「警告」，車輛應減速接近，注意安全，小心通過，閃光紅燈表示「停車再開
    」，車輛應減速接近，先停於交岔路口前，讓幹道車優先通行後認為安全時，方
    得續行。道路交通安全規則第一百零二條第一項第二款，道路交通標誌標線號誌
    設置規則第二百十一條第一項第一款、第二款固亦分別定有明文。惟上開支線道
    車停讓幹線道車先行之規定，係指支線車與幹線車同至交岔路口，且均尚未進入
    該交岔路口，此時支線車依規應讓幹線車先行之情形而言；但若幹線車尚未到達
    並進入交岔路口前，而支線車已進入並已至交岔路口中心時，參諸道路交通安全
    規則第一百零二條第六款但書規定旨意，此時他方車輛即不能以其係幹線車，而
    亟欲搶先通過該交岔路口，此為上開規範意旨及事理所當然。
  (1)經查，原告於前述時、地駕車與被告丙○○發生碰撞，原告因而受有頸椎脫位傷
    害，併生頸肩疼痛難以活動，及左上臂無力、活動範圍受限症候等情，有原告提
    出之斗六安生醫院診斷證明書、長庚紀念醫院診斷證明書、行政院衛生署彰化醫
    院診斷書各一份、彰化秀傳醫診斷證明書五份在卷可稽；並經本院調閱本院九十
    二年年交簡上字第一三五號刑事全案卷宗查核無訛，自屬真實。被告雖辯稱：車
    禍發生時，依原告所提出之國軍八一九醫院附設民眾診療處之診斷證明書記載，
    ，原告僅受有右側下肢及臀部腫脹輕微傷害，惟事發二週後，原告才突然告知丙
    ○○其受有頭部及頸椎傷害，原告之傷害是否因本案車禍所引起，顯有疑義？並
    要求原告赴長庚紀念醫院為鑑驗云云。經本院函囑上開醫院鑑定：原告頸椎傷害
    是否係因車禍引起？其傷殘程度？影響工作能力如何？等項。惟該醫院覆函：「
    高君（按指原告）係於九十二年一月二十一日至本院就診，診斷為頸部僵硬，頸
    部病變，由於病患自九十二年二月六日後即未再回診，故實難評估其預後（病患
    只就診二次）」等語，有該院九十三年六月二十一日（93）長庚院法字第○五一
    五號函一紙在卷足憑。究其原委，可能時隔久遠，且長庚醫院手握資料不足，無
    從判定原告受傷原因及其恢復狀況，並以上開函文回覆本院。雖係如此，惟原告
    之上開傷害，與本案車禍俱有關聯等情，確據原告提出行政院衛生署彰化醫院，
    及彰化秀傳醫診斷證明書等件為證，觀諸上揭診斷證明書均載明：病人（按指原
    告乙○○）於九十一年十二月二十七日發生車禍引起外傷性後腦頭痛頸椎第
    ３、４、５椎間盤突出併背根髓病變左肩關節前舉度，後舉１０度，活動受限
    等語明確，從而，原告主張其因本案車禍以致其頸椎脫位病變等情，應非虛妄，
    堪可採信。被告空言質疑原告所受傷害非因本案車禍所引起，復未舉證證明有何
    外力或意外事故，造成原告之上開傷害，並足以中斷原告之傷勢與本案車禍間之
    因果關聯性，職故，被告否認原告之頸椎傷害係因本案車禍所引起，並對原告提
    出之醫院診斷證明真實性質疑，殊無足取，從而，即無再依其聲請另送鑑定之必
    要。
  (2)次查，原告係駕車沿雲林縣斗六市○○路由南往北方向行駛，途經中正路與內環
    路交岔路口時，為沿斗六市○○路由東往西行駛之被告丙○○自小貨車，在上開
    十字路口內所側撞。原告之自小客車為被告丙○○之貨車自右側撞擊後，其右側
    車門凹陷，右照後鏡及右前輪損毀，並橫移至中正路對向車道（即該路西側車道
    ），停於該車道內等事實，此有兩造所不爭執之警訊筆錄、道路交通事故現場圖
    及車損照片二幀可憑在卷（詳前揭雲林縣警察局斗六分局刑事案件偵查卷）。
  (3)又查，本案車禍發生後原告於警訊時陳稱：「（問：發現危害狀況時距離對方多
    遠？）約十公尺左右。（問：肇事當時行車速率多少？）二十公里＼小時」。另
    被告丙○○則陳稱：「（問：發現危害狀況時距離對方多遠？）約○‧五公尺左
    右。（問：肇事當時行車速率多少？）四十公里＼小時」等情，亦有兩造所不爭
    執之第一次警訊筆錄可參。
  (4)綜上以觀，原告車輛係在行進間，在己車道（即中正路東側車道）與對造丙○○
    車道（即內環路北側車道）交會處（若將本案車禍肇事十字路口區劃成「田」字
    型，即指田字中之東北座標區塊內），為丙○○之車輛攔腰撞及，可知原告車輛
    當時已進入且將要駛離該十字岔路口時，而為從右側內環路甫抵達該十字路入口
    處之丙○○所撞及，由於原告車輛當時已在中正路及內環路交岔十字路口內行進
    ，雖其所行中正路為屬閃光紅燈之支線道，但因其車輛已在該十字路口中心行駛
    ，依前所述，原告車輛應享有優先通過該十字路口之權，斷無由其停車，而讓被
    告丙○○之車輛先行通過之理。其次，原告車輛為丙○○之貨車頭部攔腰衝撞，
    隨即由己車道（即中正路東側車道）橫移至對向車道（即中正路西側車道），可
    見當時撞擊力道甚大，丙○○彼時車行速度非緩，應堪認定，否則當不至於將原
    告車輛衝撞並往西橫移數公尺。此外，參諸車禍肇事附近路段，並無剎車痕跡，
    且被告丙○○自承發現危害狀況時距離原告車輛僅有○‧五公尺等情，可研判推
    知，被告丙○○行車至上開十字岔路時，並未減速慢行，作隨時停車之準備，且
    疏未注意車前狀況，隨時採取必要之安全措施，以致攔腰撞及已通過該十字路口
    中心點之原告車輛而肇事，被告丙○○顯有疏失甚明。至原告車輛係在該十字路
    口過中心處，為丙○○貨車車首從腰側撞擊，車禍發生斯時，被告丙○○若有注
    意車前狀況，並採取必要之安全措施，且於到該十字路口前，減速慢行，作隨時
    停車之準備，則原告車輛，應可安全通過，本件車禍事故即不會發生，原告就本
    案車禍實無肇事原因。本件行車事故經送臺灣省嘉雲區車輛行車事故鑑定委員會
    鑑定結果，雖認為原告駕車行經閃光紅燈號誌路口，支線道車未暫停讓幹線道車
    先行，為肇事主因，而被告丙○○駕駛自小貨車行經閃光黃燈交岔路口，未減速
    慢行，小心通過，為肇事次因。嗣經台灣省車輛行車事故覆議鑑定委員會覆議結
    論亦採相同鑑定意見，有上開二機關所出之鑑定意見書及函文各一份附卷可參。
    然本案車禍發生時，原告車輛已駛過該十字路口中心處，而被告丙○○之車輛甫
    至該十字路口前，業如前述，並有警繪道路交通事故現場圖可憑，前揭鑑定意見
    書仍認為原告駕車行經閃光紅燈交岔路口，支線道車未讓幹線道車先行為肇事主
    因，顯見並未具體考量車禍發生斯時，雙方車輛實際所處相關位置，是其所見不
    無誤會，尚難憑採，併予敘明。
  (三)又按汽車、機車或其他非依軌道行駛之動力車輛，在使用中加損害於他人者，駕
    駛人應賠償因此所生之損害。再不法侵害他人之身體或健康者，對於被害人因此
    喪失或減少勞動能力或增加生活上之需要時，應負損害賠償責任。不法侵害他人
    之身體、健康、名譽、自由、信用、隱私、貞操，或不法侵害其他人格法益而情
    節重大者，被害人雖非財產上之損害，亦得請求賠償相當之金額，民法第一百九
    十一條之二前段、第一百九十三條第一項、第一百九十五條第一項分別定有明文
    。被告丙○○因上開過失致發生本件車禍，造成原告受有前開之傷害，業如前述
    ，乃構成侵權行為。揆之前開法律規定，被告丙○○自應負損害賠償責任。茲就
    原告據以請求被告賠償之項目及金額，應否准許，分述如下：
  1.減少勞動能力損害部分：
    (1)原告主張其原經營美容工作室，依其勞保投保月薪一萬九千二百元計，其一年
      薪資收入為二十三萬零四百元乙節，固據其提出勞工保險卡影本一份為佐。惟
      觀之財政部台灣省中區國稅局雲林縣分局九十三年八月二十三日中區國稅雲縣
      四字第○九三○○一八二○一號函檢附之原告乙○○九十二、九十一、九十年
      度綜合所得稅各類所得資料清單所示，上揭年度原告收入依序分別為零、五萬
      九千九百四十一元、四萬八千一百八十元，可知並無證據可資佐證原告於事發
      當時有其所稱每月有一萬九千二百元之薪資收入之情，是原告主張其每月有一
      萬九千二百元收入云云，尚難採信。惟因原告自營美容工作室，有其所提出之
      雲林縣稅捐稽徵處營業稅核定稅額繳款書等影本在卷可稽，上開資料雖不足以
      證明原告每月實際可得之收入為何？然仍足證明原告確有從事美容行業工作之
      能力，是本院認應以基本工資一萬五千八百四十元，據以推估原告每月工作收
      入額，方屬合理。
    (2)又原告主張：其因本案車禍成殘，經向勞保局申請殘廢給付，認定其傷殘程度
      符合勞工保險殘廢給付標準表第七等級，故其原有勞動能力已因本案車禍減損
      百分之六九‧二一等情，業據其提出行政院勞工保險局九十三年八月五日保給
      殘字第○九三六○五六○二二○號函影本一紙在卷為證，並參酌「各殘廢等級
      喪失或減少勞動能力比率表」，殘廢第七等級，減少勞動能力之程度則約為百
      分之六九‧二一，是原告主張其減少勞動能力已達七成，自屬可採。再查，原
      告為五十九年一月十日生，此有其所提出之勞工保險卡影本資料一份在卷可憑
      ，至車禍發生時以年三十三歲計，並參諸勞動基準法第五十四條第一項第一款
      所定強制退休之年齡為年滿六十歲，且審度原告所從事之美容工作特殊性質，
      其從業者以屬年輕族為常，原告若長期以此為業，本院估計其至少尚有十七
      年得以從事該項美容勞動工作，從而原告主張其尚可工作三十二年，殊嫌無據
      ，逾此部分尚難准許。準上所述，原告每年之勞動損失為一十三萬三千零五十
      六元（15840×12×0.7＝133056），原告一次請求十七年之勞動損失，依霍夫
      曼計算法扣除中間利息（利率週年百分之五）後，原告可得請求之勞動能力減
      損之損失額一百六十六萬八千零四十元【其計算式為：[133056×12.00000000
      （此為可工作17年之霍夫曼係數）] =0000000（小數點以下四捨五入）】。至
      逾此部分之請求，不應准許。
  2.精神慰撫金部分：
    原告因本件車禍受有頸椎脫位傷害，併生頸肩疼痛難以活動，及左上臂無力、活
    動範圍受限症候，無論在肉體上或精神上自必感受到極大之痛苦，是其請求被告
    賠償慰撫金，洵無不合。又依原告之陳述，其為高中畢業，自營美容工作室，名
    下無不動產，約有五、六十萬元存款，另被告丙○○則係受僱業務員，有其所提
    出之職業證明書附於刑案執卷內可憑。本院斟酌上開兩造之身分、地位、經濟能
    力及原告所受不法侵害之嚴重性等一切情狀，認原告請求之慰撫金，以三十萬元
    為相當。至逾此部分之請求，不應准許。
  3.綜上，原告因本案車禍傷害，其因此減損勞動能力可得請求之損害額及其可得主
    張之精神慰藉金額，合計為一百九十六萬八千零四十二元（ 0000000＋300000＝
    0000000 ）。
  (四)再按強制汽車責任保險人依本法規定給付之保險金，視為加保人或被保險人損害
    賠償金額之一部分，加害人或被保險人受賠償請求時，得扣除之，強制汽車責任
    保險法第三十條定有明文。被告抗辯原告因本案車禍事故，已領取強制汽車責任
    保險金四十八萬五千四百一十九元之事實，向為原告所不爭執，被告主張應自原
    告所得請求之賠償金額中予以扣除，揆諸前開規定，自屬有據。前揭損害額經扣
    除後其前所領之保險金額後，原告所得主張之賠償額應減為一百四十八萬二千六
    百二十三元（0000000 －000000＝ 0000000）。
  (五)末按受僱人因執行職務，不法侵害他人之權利者，由僱用人與行為人連帶負損害
    賠償責任，民法第一百八十八條第一項前段定有明文。查，本件被告寶利公司為
    共同被告丙○○之僱主，丙○○係因駕駛寶利公司所有之貨車於執行業務中過失
    肇事，向為被告所不爭執。從而，原告依上開規定，請求被告寶利公司與被告丙
    ○○連帶負損害賠償責任，自屬有據。
  (六)綜上所述，原告本於侵權行為之損害賠償法則，請求被告連帶賠償其一百四十八
    萬二千六百二十三元，及自減縮訴之聲明狀繕本送達翌日即九十三年九月十一日
    起至清償日止，按週年利率百分之五計算之利息，為有理由，應予准許。至逾此
    部分之請求，則無理由，應予駁回。
  (七)兩造各自陳明願供擔保，聲請宣告假執行及免為假執行，就原告勝訴部分，均核
    無不合，爰各酌定相當擔保金額俱准許之。至原告敗訴部分，其所為假執行之聲
    請，已失依附，應併駁回。此外，本件判決之基礎已臻明確，兩造其餘之攻擊防
    禦方法及聲請調查之證據，均經斟酌，核與判決之結果不生影響，爰不一一論述
    ，附此敘明。
  (八)據上論結，本件原告之訴，為一部有理由，一部無理由，依民事訴訟法第七十九
    條、第八十五條第二項、第三百九十條第二項、第三百九十二條第二項，判決如
    主文。
中　　　華　　　民　　　國　　九十三　　年　　　九　　　月　　二十九　　日
                                  臺灣雲林地方法院民事庭
~B法　　　官　蔣得忠
右為正本，係照原本作成。
如對本判決上訴須於判決送達後二十日內向本院提出上訴狀。（須附繕本）
中　　　華　　　民　　　國　　九十三　　年　　　九　　　月　　二十九　　日
~B法院書記官　周玄鎮
